【裁判字號】    91,交簡上,233
【裁判日期】    920714
【裁判案由】    過失傷害
【裁判全文】
臺灣臺北地方法院刑事判決                      九十一年度交簡上字第二三三號
    上  訴  人  臺灣臺北地方法院檢察署檢察官
    被      告  丙○○
    被      告  甲○○
右列上訴人因過失傷害案件，不服本院台北簡易庭九十年度北交簡字第三二六八號，
中華民國九十一年七月三十日第一審刑事簡易判決（檢察官聲請簡易判決處刑案號：
九十年度調偵字第三四一號），提起上訴，本院管轄之第二審合議庭判決如左：
    主  文
上訴駁回。
丙○○、甲○○均緩刑貳年。
    事  實
一、丙○○、甲○○於民國八十九年四月十三日上午七時四十分許，分別駕駛車號Ａ
    Ｂ－二五五六號、ＥＺ－二六六三號自用小客車，沿台北市中正區○○○路○段
    由南向北方向行駛，途經重慶南路二段七巷口時，本均應注意汽車在同一車道行
    駛時，除擬超越前車外，後車與前車之間應保持隨時可以煞停之距離，而依當時
    日間自然光線、路面無障礙無缺陷、視距良好之情形，亦非不能注意，竟均疏未
    注意保持隨時可以煞停之距離，適有亦未注意安全距離之乙○○騎乘車牌號碼Ｇ
    ＴＭ－三三０號之重型機車沿同方向行駛在丙○○所駕駛之自用小客車前，因見
    前方不明車號之營業小客車欲右轉入重慶南路二段七巷而煞車，致遭同車道後方
    由丙○○所駕駛之自用小客車因煞避不及而撞擊車尾後，復因同車道後方由甲○○所駕駛之自用小客車亦煞避不及而追撞丙○○所駕駛之自用小客車，致丙○○
    所駕駛之自用小客車再向前衝撞乙○○所騎乘之機車，造成乙○○因此受有第九
    、十、十一胸椎骨折、第十二胸椎與左側第十二肋骨脫位、第十、十一左側肋骨
    骨折等傷害，而羅國興、甲○○於車禍發生後，犯罪被發覺前，在警察前往現場
    處理時，主動自首肇事犯罪並接受裁判。
二、案經乙○○訴請台灣台北地方法院檢察署檢察官聲請簡易判決處刑。
    理  由
一、右開事實，業據被告羅國興、甲○○坦承不諱，核與告訴人乙○○指述相符，並
    有台北市政府警察局中正第二分局交通分隊所製作之道路交通事故調查報告表、
    交通事故談話紀錄表、補充資料表、分析研判表、台北市車輛行車事故鑑定委員
    會鑑定意見書、台北市立和平醫院診斷書等在卷可稽。按汽車在同一車道行駛時
    ，除擬超越前車外，後車與前車之間應保持隨時可以煞停之距離，道路交通安全
    規則第九十四條第一項定有明文，被告丙○○、甲○○本應注意前述規定，且依
    當時日間自然光線、路面無障礙無缺陷、視距良好之情形，亦非不能注意，竟均
    疏未注意保持隨時可以煞停之距離，致在告訴人煞車之際，由後方追撞告訴人而
    肇事，其有過失甚明，卷附台北市政府警察局交通警察大隊交通事故研判表、台
    北市車輛行車事故鑑定委員會北鑑審字第九Ｏ六ＯＯ一五五ＯＯ號鑑定意見書亦
    同此認定；而被告丙○○、甲○○前述過失，與告訴人受有第九、十、十一胸椎
    骨折、第十二胸椎與左側第十二肋骨脫位、第十、十一左側肋骨骨折等傷害之間
    ，亦有相當因果關係，則被告丙○○、甲○○因過失傷害人之犯行，已足認定。
    次查前述道路交通安全規則第九十四條第一項之規定，依同規則第二條第一項第
    一款之規定，於騎乘機車時亦有適用，是告訴人亦應注意遵守，且依當時情形並
    非不能注意，竟僅因其前方車號不明之營業小客車右轉即須煞車閃避，且由嗣遭
    被告丙○○、甲○○自後方連續撞擊之事實觀之，其乃緊急煞車並顯與前車即該
    不明車號營業小客車未保持安全距離甚明，是就本件車禍之發生同有過失，附此
    敘明。
二、核被告羅國興、甲○○所為，均犯刑法第二百八十四條第一項前段之過失傷害罪
    。又原審以被告等前開犯行之事證明確及自首之事實，依刑法第二百八十四條第
    一項前段、第四十一條第一項前段（漏載前段二字，茲補正之；又查被告行為後
    ，刑法第四十一條已於九十年一月四日修正，嗣經總統於九十年一月十日公布，
    並自同年一月十二日起生效，依現行刑法第四十一條第一項前段：「犯最重本刑
    為五年以下有期徒刑以下之罪，而受六個月以下有期徒刑或拘役之宣告，因身體
    、教育、職業、家庭之關係或其他正當事由，執行顯有困難者，得以一元以上三
    元以下折算一日，易科罰金」之規定，較諸修正前之刑法第四十一條以「犯最重
    本刑為三年以下有期徒刑以下之刑之罪，而受六月以下有期徒刑或拘役之宣告」
    ，始得易科罰金之規定，以修正後現行刑法第四十一條第一項前段之規定有利於
    被告，故被告行為時雖在刑法第四十一條修正生效前，依刑法第二條第一項前段
    規定，仍應適用裁判時即修正後之刑法第四十一條第一項前段規定。原審判決雖
    未就前開比較新舊法之部分加以說明，且未引用刑法第二條第一前段之規定，惟
    原判決既逕以修正後之刑法第四十一條第一項前段諭知易科罰金之折算標準，則
    前述比較新舊法之說明及刑法第二條第一項前段之記載，顯僅為漏載，茲另於此
    補正之）、第六十二條前段、及罰金罰鍰提高標準條例第一條前段、第二條之規
    定，量處被告二人均拘役三十日，並諭知易科罰金之折算標準，其認事、用法及
    量刑均尚稱妥適，上訴人提起本件上訴，稱原審量刑過輕等語，並無理由，自應
    將其上訴駁回。末審酌被告等未曾受有期徒刑以上刑之宣告，有台灣高等法院被
    告全國前案紀錄表附卷可稽，且犯罪後已深知悔悟，並與告訴人達成和解，告訴
    人乙○○亦表明撤銷告訴等情（撤回告訴狀、被告二人與告訴人間之和解書附卷
    可參），本院認被告等經此教訓後，當知警惕，應無再犯之虞，是被告等所受宣
    告之刑，以暫不執行為適當，是併予宣告緩刑二年，以啟自新。
據上論斷，應依刑事訴訟法第四百五十五條之一第一項、第三項、第三百六十八條、
第七十四條第一款，判決如主文。
本案經檢察官周治正到庭執行職務
中      華      民      國    九十二    年      七      月     十四     日
                                    臺灣臺北地方法院交通法庭
                                        審判長法  官  劉壽嵩
                                              法  官  洪文慧
                                              法  官  林鴻達
右正本證明與原本無異。
本件不得上訴。
                                              書記官  石幸代
中      華      民      國    九十二    年      七      月     十四     日


司法院資訊處製作；財團法人民間司法改革基金會備份。
